臺灣士林地方法院民事判決
                                       109年度訴字第26號
原      告  陳永誌  
訴訟代理人  魏平政律師
複代理人    顏永青律師
被      告  江典育  

訴訟代理人  林辰彥律師
複代理人    許凱傑律師
            黃淑怡律師
            張理樂律師
上列當事人間請求損害賠償等事件，本院於民國110 年9 月27日
言詞辯論終結，判決如下：
    主  文
被告應給付原告新臺幣壹佰柒拾壹萬元，及自民國一百零八年十
一月十六起至清償日止，按週年利率百分之五計算之利息。
原告其餘之訴駁回。
訴訟費用由被告負擔百分之八十七，餘由原告負擔。
本判決原第一項於原告以新臺幣伍拾柒萬元為被告供擔保後，得
假執行。但被告如以新臺幣壹佰柒拾壹萬元為原告預供擔保，得
免為假執行。
原告其餘假執行之聲請駁回。
    事  實  及  理  由
一、原告主張：
  ㈠原告於民國100 年2 月26日與被告簽訂不動產買賣契約書（
    下稱系爭買賣契約），以新臺幣（下同）570 萬元向被告購
    買其名下門牌號碼新北市○○區○○街○段00巷0 弄0 號1樓房屋
    （下稱系爭房屋）。原告並於102 年6 月8 日將系爭房屋出
    售訴外人鄭筑予（下稱鄭筑予），而鄭筑予於106年5月間對
    原告提起訴訟，主張系爭房屋屬高氯離子建物，先位聲明主
    張要求解除買賣契約，備位聲明請求減少買賣價金217萬元
    ，經臺灣新北地方法院106年度重訴字第835號判決，援引社
    團法人新北市土木技師公會107年4月10日新北土技字第0567
    號鑑定報告書（下稱第一份鑑定報告書），認定系爭房屋氯
    離子含量每立方公尺2.53公斤屬高氯離子建物，判原告應給
    付鄭筑予195萬7,150元，鄭筑予不服提起上訴，原告並提起
    附帶上訴，經臺灣高等法院108年度重上字第815號判決駁回
    上訴及附帶上訴確定（下稱另案確定判決），原告並依另案
    確定判決內容給付鄭筑予，足見原告確因被告出售之系爭房
    屋為高氯離子建物致受有損害。
  ㈡被告雖抗辯系爭買賣契約係其與訴外人林秀梅（下稱林秀梅
    ）所簽訂，原告僅為林秀梅指定之登記名義人云云，惟原告
    實為實際出資購買系爭房地之人，僅因被告臨時變更簽約時
    間致原告無法親自前往，始由原告委託林秀梅代理出面簽約
    ，又被告復辯稱不知系爭房屋含氯離子過高之瑕疵云云，依
    出具另案第一份鑑定報告書之新北市土木技師公會於107年2
    月前往系爭房屋勘驗時即表明：「系爭房屋天花板明顯有修
    補痕跡，5、6年前應該修補過等語」，實則，原告於購買系
    爭房屋時，系爭房屋即已遭被告裝修為6 間套房出租使用，
    原告雖有將套房內電視全數換為液晶螢幕，並重新檢修電器
    ，復將套房門鎖全部更換為電子鎖、設置飲水機、放置滅火
    器等，卻從未打開天花板輕鋼架，甚或變動系爭房屋格局、
    裝潢，致完全未發現天花板上明顯修補痕跡，考量被告曾經
    2 次重新裝修系爭房屋，甚至於天花板裝設輕鋼架遮掩修補
    痕跡，顯然早已知悉系爭房屋為高氯離子建物。又原告向被
    告購買系爭房屋時，新拌混凝土最大水溶性氯離子含量規定
    早已頒布數年，依照買賣契約成立當下法律，被告自負有告
    知義務，是被告締約時非因不可歸責事由，未告知原告系爭
    房屋為高氯離子建物，使原告在不知有瑕疵情形下仍為購買
    ，並因此受有巨額損害，則被告所為給付內容自然不符合債
    務本旨，並應負擔不完全給付之債務不履行責任。
  ㈢查被告曾同意「以100年2月26日為鑑定價格基準日」，從而
    計算本件損害賠償數額時，自不得以系爭房屋起訴時之價值
    為準，且本件原告所受之損害即為另案確定判決命原告給付
    鄭筑予之195萬7,150元，退步言，縱認原告賠償鄭筑予之減
    價金額不等同本件原告得向被告請求賠償之金額，仍應就買
    賣時瑕疵物與無瑕疵物應有價格比較後所得差額以為損害賠
    償基準，則參照友宏不動產估價師聯合事務所不動產估價報
    告書，系爭房屋無瑕疵情況下合理價格為671萬2,700 元，
    在瑕疵情況下正常價格則為469萬8,890元，兩者相比價格減
    損比例為30%，對照本件系爭房屋買賣價格570萬元，被告亦
    應給付原告171 萬元。為此依民法第227條第1項不完全給付
    適用給付不能之規定提起本訴等語，並聲明：1.被告應給付
    原告195萬7,150元，並自起訴狀繕本送達翌日起至清償日止
    ，按年息百分之5 計算之利息。2.願供擔保請准宣告假執行
    。
二、被告則以：
  ㈠查系爭買賣契約之買受人為林秀梅，原告只是受其指定之登
    記名義人，是兩造間並無契約或債權債務關係存在，則原告
    提起本訴，自屬無據。被告就另案確定判決援引之另案鑑定
    報告書所載系爭房屋屬高氯離子鋼筋混凝土建物乙節，並無
    意見，惟另案鑑定報告書未提及系爭房屋含氯離子過高之瑕
    疵可溯及確於何時發生，而被告根本不知上開瑕疵存在，亦
    不知其發生時點，原告應證明該瑕疵係於系爭買賣契約成立
    後發生，且係因可歸責於被告之事由所致。
  ㈡依第一份鑑定報告書之鑑定結論載有「因海域環境大氣中的
    氯鹽量極高，臺灣北部距離海邊0000-0000公尺範圍內，其
    空氣中仍具有一定的氯鹽量，建築物長期處於含氯鹽空氣中
    ，會使得表面附著一定濃度的氯離子。加上沿海地區高濕度
    與多雨的環境，高濕度更會導致混凝土孔隙充滿水分，氯離
    子便容易藉由擴散作用進入混凝土內。系爭房屋距離沿海約
    1.6公里，確有可能導致混凝土中氯離子含量逐年上升」等
    意旨，堪認系爭房屋氯離子含量過高之瑕疵，係因空氣中之
    氯離子擴散進入混凝土所致，稱為不可抗力之災害亦可，但
    絕非因被告所致。又查系爭房屋建築完成日為70年7月31日
    ，被告之前手即訴外人葉錦鄉（下稱葉錦鄉）係第一手向建
    商於80年7月4日購買系爭房屋，而被告則係於99年12月22日
    向葉錦鄉訂約購入，而無論係系爭房屋完工時，抑或葉錦鄉
    購入時，俱尚未頒布「新拌混凝土最大水溶性氯離子含量」
    之規定，故就建商及葉錦鄉而言，系爭房屋並未有氯離子含
    量過高與否之問題。且觀葉錦鄉將系爭房屋轉售予被告所簽
    訂之買賣契約，亦未揭露系爭房屋有氯離子含量過高情事，
    則被告再將系爭房屋出售予第三人林秀梅，經其指定原告為
    登記名義人時，自無從告知原告系爭房屋氯離子含量過高與
    否，殊無可歸責之餘地。
  ㈢又被告於100年間係以未及通常市價671萬2,700元之570萬元
    價格出售系爭房屋，依友宏不動產估價師聯合事務所之不動
    產估價報告書所認定之「瑕疵情況價值」固為469萬8,980元
    ，惟迄本件原告起訴時，系爭房屋之「瑕疵情況價值」，則
    有提高至541萬6,089元，對照本件原告既係請求債務不履行
    損害賠償，縱認有理（假設語），則計算損害賠償價格應以
    起訴時之瑕疵情況價值541萬6,089元為準。是即令認定本件
    被告應負不完全給付債務不履行損害賠償責任（假設語），
    但系爭房屋於本件起訴時價值既仍有541萬6,089元，較之被
    告出售之570萬元，相差僅28萬3,911元，加以原告取得系爭
    房屋，受有轉售之利益80萬元及原告於100年2月26日至102
    年6月7日之2年4個月間獲有30萬8,000元之出租利益，上述
    轉售暨出租利益合計超過達百餘萬元，即證原告並無損害可
    言等語資為抗辯。並聲明：1.原告之訴及假執行之聲請均駁
    回。
三、本院之判斷：
　㈠原告主張於100年2月26日以林秀梅名義與被告簽訂系爭買賣
    契約，以570 萬元向被告購買系爭房屋，嗣原告於100年6月
    8日將系爭房屋出售予鄭筑予，經鄭筑予以系爭房屋為高氯
    離子建物，對原告提起訴訟，經臺灣新北地院以106年度重
    訴字第835號判決命原告應給付鄭筑予195萬7,150元，並經
    臺灣等法院以108年度重上字第815號判決駁回上訴確定在案
    等情，為被告所不爭執，原告此部分主張應堪信為真實。
　㈡按隱名代理之成立，須代理人為法律行為時，雖未以本人名
    義或明示以本人名義為之，惟實際上有代理本人之意思，且
    此項意思為相對人所明知或可得而知者，始足當之（最高法
    院103年度台上字第781號判決意旨參照）。原告主張其為實
    際出資購買系爭房地之人，僅因被告臨時變更簽約時間致原
    告無法親自前往，始由原告委託林秀梅代理出面簽約等語，
    被告於審理中就此部分亦不爭執（見本院卷二第19頁筆錄）
    ，是原告依系爭房屋買受人之身分，對被告主張債務不履行
    責任，應屬有據。
　㈢按因可歸責於債務人之事由，致為不完全給付者，債權人得
    依關於給付遲延或給付不能之規定行使其權利。民法第227
    條第1項定有明文。又物之瑕疵係指存在於物之缺點而言。
    凡依通常交易觀念，或依當事人之決定，認為物應具備之價
    值、效用或品質而不具備者，即為物有瑕疵。無滅失或減少
    其價值之瑕疵，亦無滅失或減少其通常效用，或契約預定效
    用之瑕疵。買賣標的物如係特定物，於契約成立前已發生瑕
    疵，而出賣人於締約時，因故意或過失未告知該瑕疵於買受
    人，而買受人不知有瑕疵仍為購買者，則出賣人所為給付之
    內容不符合債務本旨，即應負不完全給付之債務不履行責任
    （最高法院103年度台上字第2631號判決意旨參照）。
　㈣經本院調取臺灣高等法院108年度上訴字第815號相關民事卷
    宗，系爭房屋先後二次送請新北市土木技師公會鑑定，依該
    會第一份鑑定報告書及109年8月5日新北土技字第109000183
    3號鑑定報告書（下稱第二份鑑定報告書），經由混凝土鑽
    心圓柱試體抗壓強度試驗結果顯示，15個混凝土試體中，全
    部5個樓層氯離子含量之樓層平均值均大於104年1月13日、8
    7年6月25日、83年7月22日公布之CNS 3090 A2042國家標準
    ，顯示系爭房屋有混凝土氯離子含量過高之疑慮，屬高氯離
    子鋼筋混凝土建築物（見第一份鑑定報告書第9頁）。系爭
    房屋因長期暴露於沿海及高濕度與多雨環境，107年3月23日
    鑽心採樣試體之氯離子濃度應會高於102年7月29日，混凝土
    表面氯離子濃度增加約0.0567％。系爭房屋及2至5樓、頂樓
    加蓋部分，全數改建為學生宿舍出租，因而增加樓地板、隔
    間，會直接增加系爭房屋承載重量，係加劇結構體柱、樑、
    天花板等產生混凝土龜裂、剝落原因之一。且加上長期處於
    潮濕或漏水環境，將導致混凝土孔隙充滿水分，氯離子便容
    易藉由擴散作用進入混凝土內，有可能導致房屋氯離子含量
    升高。系爭房屋因氯離子含量過高，加上位處沿海地區高濕
    度與多雨環境，及房屋滲、漏水情形，容易導致混凝土孔隙
    充滿水分，破壞鋼筋鈍態保護膜之氯離子便會藉由擴散作用
    到達鋼筋表面，使系爭房屋產生鋼筋鏽蝕、混凝土龜裂剝落
    現況，會危害結構物安全。故系爭房屋氯離子含量過高之主
    要原因，確係因混凝土中摻入海砂，及建築物長期處於含氯
    鹽空氣中，加上沿海地區高濕度與多雨環境所致（見第一份
    鑑定報告書第14頁、第二份鑑定報告書第15、16頁）。而系
    爭房屋不論興建時或102年7月29日時，其氯離子含量均即高
    於國家標準（見第二份鑑定報告書第12頁），可見原告於購
    買系爭房屋時，該屋即存有混凝土氯離子含量過高之瑕疵。
　㈤被告雖抗辯因無可歸責之事由，而拒絕應負不完全給付之責
    任云云。惟按債務不履行之債務人之所以應負損害賠償責任
    ，係以有可歸責之事由存在為要件。若債權人已證明有債之
    關係存在，並因債務人不履行債務而受有損害，即得請求債
    務人負債務不履行責任。倘債務人抗辯損害之發生為不可歸
    責於債務人之事由所致，自應由其負舉證責任，如未能舉證
    證明，即不能免責（最高法院97年度台上字第1000號、109
    年度台上字第1825號判決意旨參照）。被告出售系爭房屋之
    際，既有上述混凝土氯離子過高之瑕疵，依上述說明，自應
    就其抗辯不可歸責於己之事實負舉證責任。再於房屋買賣過
    程中，關於混凝土氯離子是否有過量之情形，已為現今購屋
    之重要考量因素之一，被告前於99年委由東森房屋出售系爭
    房屋時，於不動產標的現況說明書（本院卷一第216頁），
    就「建築改良物是否曾經做過海砂屋檢測（氯離子檢測事項
    ）」勾選「否」，足見就買賣時房屋之現狀，關於混凝土氯
    離子是否過高為參酌要件之一，參以自83年7月22日起公布C
    NS 3090 A2042國家標準中即有規範混凝土中最大水溶性氯
    離子含量規定，則混凝土氯離子含量是否過高應為 賣家所
    注意，被告僅以其向前手買賣時未做海砂屋檢測，以不知系
    爭房屋現況而主張有不可歸責於己之要件，尚屬無據。
　㈥依上開說明，原告主張被告應負不完全給付之債務不履行損
    害賠償責任，自屬可採。又損害賠償目的在於填補所生損害
    ，其應回復者，係損害事故發生前之應有狀態，故於物被毀
    損時，被害人除得請求修補或賠償修復費用，以填補技術性
    貶值之損失而回復物之物理性原狀外，就其物因毀損所減少
    之交易價值，亦得請求賠償，以填補交易性貶值之損失而回
    復物之價值性原狀（最高法院104年度台上字第523號裁判意
    旨參照）。又原告因系爭房屋有瑕疵而請求價值減損之損害
    賠償，應就買賣時瑕疵物與無瑕疵物之應有價值予以比較後
    ，再按差額占無瑕疵物應有價值之比例，計算其應價值減損
    之數額。系爭房屋是否受有價值減損，經本院囑託友宏不動
    產估價師聯合事務所鑑定結果，系爭房屋於100年2月26日買
    賣時因上開瑕疵之市場價格為469萬8, 890元，無瑕疵時之
    市場價格為671萬2,700元，依此計算系爭房屋價值減損數額
    為171萬元【0000000 ╳（0000000-0000000）/0000000＝0000
    000】。
　㈦次給付無確定期限者，債務人於債權人得請求給付時，經其
    催告而未為給付，自受催告時起，負遲延責任；其經債權人
    起訴而送達訴狀，或依督促程序送達支付命令，或為其他相
    類之行為者，與催告有同一之效力；遲延之債務，以支付金
    錢為標的者，債權人得請求依法定利率計算之遲延利息；應
    付利息之債務，其利率未經約定，亦無法律可據者，週年利
    率為百分之 5 。民法第229 條第2 項、第233 條第1 項本
    文及第203條分別定有明文。本件原告請求被告給付一定之
    金錢，屬以支付金錢為標的，揆諸上開說明，原告請求被告
    給付自起訴狀繕本送達即108年11月15日（本院卷一第58頁
    送達證書）之翌日起 ，按週年利率百分之5 計算之遲延利
    息，即無不合。
四、綜上所述，原告基於不完全給付之法律關係，請求被告給付
    171萬元及自108年11月16日起至清償日止，按週年利率百分
    之五計算之利息，為有理由，應予准許。逾此範圍之請求，
    則無理由，應予駁回。
五、兩造均陳明願供擔保，請准宣告假執行及免為假執行，就原
    告勝訴部分，經核於法要無不合，爰分別酌定相當之擔保金
    額，予以准許。至原告敗訴部分，其假執行之聲請因失所附
    麗，應併予駁回之。
六、本件事證已臻明確，兩造其餘之攻擊或防禦方法及未經援用
    之證據，經本院斟酌後，認為均不足以影響本判決之結果，
    自無一一詳予論駁之必要，併此敘明。
七、據上論結，原告之訴為一部有理由、一部無理由，依民事訴
    訟法第79條、第390 條第2 項、第392 條第2 項，判決如主
    文。
中　　華　　民　　國　　110 　年　　10　　月　　18　　日
                          民事第二庭
                              法  官  辜  漢  忠
以上正本係照原本作成。
如對本判決上訴，應於判決送達後20日內向本院提出上訴狀，若
委任律師提起上訴者，應一併繳納上訴審裁判費，否則本院得不
命補正逕行駁回上訴。
中　　華　　民　　國　　110 　年　　10　　月　　18　　日
                              書記官  潘  盈  筠